【裁判字號】    97,豐交簡上,358
【裁判日期】    970521
【裁判案由】    公共危險
【裁判全文】
臺灣臺中地方法院刑事判決         97年度豐交簡上字第358號
上  訴  人
即  被  告  乙○○
上列上訴人因公共危險案件，不服本院豐原簡易庭九十七年度豐
交簡字第二八一號，中華民國九十七年四月七日第一審簡易判決
（起訴案號：臺灣臺中地方法院檢察署九十七年度偵字第四八三
六號），提起上訴，本院管轄第二審之合議庭判決如下：
    主    文
上訴駁回。
乙○○緩刑貳年。
    犯罪事實
一、乙○○前無不法犯罪前科紀錄，素行尚佳；其明知服用酒類
    或其他相類似之物，不能安全駕駛動力交通工具者，不得駕
    駛動力交通工具，竟於民國九十六年十二月十三日上午八時
    許至同日中午十二時許，在其位於臺中縣潭子鄉○○○街一
    三號十二樓租住處內，飲用啤酒若干瓶後，於其吐氣所含酒
    精成分已逾每公升０．五五毫克，而達於不能安全駕駛之狀
    態下，仍於飲酒後之不詳時間，無適合之駕駛執照而騎乘動
    力交通工具即車牌號碼VRF－330號輕型機車上路，欲前往洗
    衣店拿取送洗之衣物。嗣乙○○於同日十六時許，騎乘上開
    機車由南往北方向沿臺中縣潭子鄉○○路○段行經該路段二
    五巷巷口附近時，因酒後操控能力欠佳，不慎自行摔倒而受
    傷，後經員警據報趕赴現場處理，並將乙○○送醫急救，且
    委託財團法人佛教慈濟醫院臺中分院對其施以抽血檢驗，測
    得其血液中酒精成分為二八一MG/DL，換算呼氣酒精成分高
    達每公升一‧四毫克，已逾法定標準值，始由警進而查悉上
    情。
二、案經臺中縣警察局豐原分局報請臺灣臺中地方法院檢察署檢
    察官偵查後，聲請以簡易判決處刑。
    理    由
一、上開犯罪事實，業據上訴人即被告（下稱被告）乙○○於警
    詢、偵查及本院審理時均坦承不諱，並有臺中縣警察局道路
    交通事故當事人酒精測定紀錄表、臺中縣警察局道路交通事
    故黏貼紀錄表、行政院國軍退除役官兵輔導委員會臺中榮民
    總醫院診斷證明書、刑法第一百八十五條之三之查獲後測試
    、觀察職務報告、臺中縣警察局舉發違反道路交通管理事件
    通知單、道路交通事故現場圖、道路交通事故調查報告表(一)
    、(二)及肇事現場照片八張等件附卷足資佐憑（見警卷第七頁
    至第一八頁），是被告自白核予客觀事實相符，堪予採信。
    另按汽車駕駛人飲用酒類後其呼氣所含酒精濃度超過每公升
    ０‧二五毫克者，不得駕車，道路交通安全規則第一百十四
    條第二款定有明文。又醫學文獻上認吐氣所含酒精濃度達每
    公升０‧二五毫克者，有輕度協調功能降低之現象；每公升
    達０‧五毫克者，有反應較慢、感覺減低、影響駕駛之現象
    等現象；每公升達０‧七五毫克者，有思考改變、個性行為
    改變之現象，此有行政院國軍退除役官兵輔導委員會臺北榮
    民總醫院（八八）北總內字第二六八六八號函及附件可考。
    再按刑法第一百八十五條之三服用酒類不能安全駕駛而駕駛
    之公共危險罪，其立法目的乃在藉抽象危險犯之構成要件，
    以嚇阻酒後駕車危害道路交通安全，故其構成要件係以「抽
    象危險犯」為前提，不以發生具體危險為必要，同時參考德
    國、美國之認定標準，對於呼氣酒精濃度已達每公升０‧五
    五毫克（即０‧二五mg/l）或血液濃度達０‧一一％以上，
    肇事率為一般正常人之十倍，認已達「不能安全駕駛」之標
    準，此有法務部於八十八年五月十日邀集交通部、行政院衛
    生署、內政部警政署、中央警察大學等單位相關人員召開之
    研商訂定刑法第一百八十五條之三服用毒品、麻醉藥品、酒
    類或其他相類之物，不能安全駕駛交通工具之認定標準會議
    結論可參。本件被告經施測其血液酒精濃度換算呼氣酒精濃
    度為每公升一‧四毫克，依前揭臺北榮民總醫院函示說明，
    足認被告當時已有思考改變、個性行為改變之現象。而汽車
    駕駛人飲酒後，會降低對光線之適應能力，削弱其對於路況
    及車前狀況辨識之正確性，亦使神經反應遲鈍，致使駕駛人
    駕車時無法適切操控車輛，因此酒後駕車，對一般往來之公
    眾及駕駛人自身皆具有高度危險性，此為智識健全之人所可
    認識者；且酒後不應駕車之觀念，復已透過教育及各類媒體
    廣為宣導，為一般民眾所週知，故被告對於酒後不能駕車及
    酒醉駕車之危險性，應有相當之認識。綜上，已足認被告因
    酒後注意力、反應力、感知能力、駕駛能力均降低，已達不
    能安全駕駛動力交通工具之程度。是本件事證至臻明確，被
    告犯行洵堪認定。
二、按行為後法律有變更者，適用行為時之法律。但行為後之法
    律有利於行為人者，適用最有利於行為人之法律，刑法第二
    條第一項定有明文；本件被告乙○○違法酒醉騎乘機車時（
    即行為時）為九十六年十二月十三日，而刑法第一百八十五
    條之三之條文於九十七年一月二日經修正公布，是被告行為
    後法律有變更，故依法應有上開新舊法比較適用之問題。本
    件被告行為時之刑法第一百八十五條之三（下稱修正前刑法
    第一百八十五條之三）規定：「服用毒品、麻醉藥品、酒類
    或其他相類之物，不能安全駕駛動力交通工具而駕駛者，處
    一年以下有期徒刑、拘役或三萬元以下罰金。」，惟上揭條
    文已於九十七年一月二日以華總一義字第０九六００一七七
    八四一號令修正公布而規定：「服用毒品、麻醉藥品、酒類
    或其他相類之物，不能安全駕駛動力交通工具而駕駛者，處
    一年以下有期徒刑、拘役或科或併科十五萬元以下罰金。」
    ，是修正後之刑法第一百八十五條之三，其犯罪構成要件未
    修正，惟就罰金刑部分，由原先之「或」增訂為「或科或併
    科」，金額由「（銀元）三萬元（即新台幣九萬元）」增訂
    為「（新台幣）十五萬元」，其餘有期徒刑之法定本刑上限
    及拘役等，則未變動，經比較上開修正前後之規定，以被告
    行為時即修正前之法律規定較有利於被告，因而本件依刑法
    第二條第一項前段，應適用修正前刑法第一百八十五條之三
    之規定論處，是核被告所為，係犯修正前刑法第一百八十五
    條之三服用酒類不能安全駕駛動力交通工具而駕駛罪。
三、原判決因認被告乙○○罪行事證明確，適用修正前刑法第一
    百八十五條之三、刑法第二條第一項前段、第四十二條第三
    項前段、刑法施行法第一條之一第一項、第二項但書之規定
    ，對被告科處罰金新台幣六萬元，並諭知易服勞役之折算標
    準，其認事用法並無違誤，量刑亦稱妥適。
四、被告乙○○在本院就其所觸犯之公共危險罪行，並未提出其
    他可供審酌之有利證據，僅具狀陳稱：伊係單親媽媽，獨自
    負起子女之扶養責任，原審量刑過重，伊實無力負擔，希望
    能降低罰金刑額度云云；惟量刑之輕重，係事實審法院得依
    職權自由裁量之事項，茍已斟酌刑法第五十七條各款所列情
    狀而未逾越法定刑度，則不得遽指為違法，最高法院著有八
    十二年度台上字第六六０九號、八十四年度台上字第二六四
    九號、八十五年度台上字第二六九九號等判決意旨可資參照
    。又刑罰之量定屬法院自由裁量之職權行使，但仍應審酌刑
    法第五十七條所列各款事由及一切情狀，為酌量輕重之標準
    ，並非漫無限制，在同一犯罪事實與情節，如別無其他加重
    或減輕之原因，下級法院量定之刑，亦無過重或失輕之不當
    情形，則上級法院對於下級法院之職權行使，原則上應予尊
    重。被告於本件所犯之修正前刑法第一百八十五條之三之服
    用酒類不能安全駕駛動力交通工具而駕駛罪，其法定刑為「
    一年以下有期徒刑、拘役或三萬元以下罰金」，原審審酌被
    告之酒醉程度，醉態仍騎乘輕型機車，對往來人車安全造成
    相當之危險，被告自白等一切情狀，於法定刑度內科處被告
    罰金新台幣六萬元，並諭知易服勞役之折算標準，自難謂有
    何違法失當之處。被告上訴意旨未能具體指摘原判決認事用
    法有何疏漏或違誤之處，空言原審量刑過重，即對原判決提
    起上訴，已有未適，且被告前揭所陳尚不足以動搖第一審簡
    易判決所認定之犯罪事實與量刑結果，因認被告上訴為無理
    由，應予駁回。
五、末查，被告乙○○前未曾因故意犯罪受有期徒刑以上刑之宣
    告，有臺灣高等法院被告前案紀錄表附卷可查，其因本件醉
    態駕駛而肇事，亦致己身受有臉、頭皮、頸部、膝部及腳踝
    挫傷、脊髓損傷等傷害，亦有其所提財團法人佛教慈濟醫院
    臺中分院與行政院國軍退除役官兵輔導委員會臺中榮民總醫
    院診斷證明書各一紙在卷足稽（見警卷第八頁、第九頁），
    應已對其產生一定之警惕作用；且被告犯後始終坦認犯行，
    犯罪後態度堪稱良好；其又為一單親家庭，獨自撫養二名子
    女，生計難謂優渥；而檢察官於本院審理時亦請法院斟酌是
    否給予被告緩刑諭知之寬典，本院綜合以上情狀，認被告經
    本件偵審程序後，當能知所警惕，信無再犯之虞，是對其所
    宣告之刑應以暫不執行為適當，爰併諭知緩刑二年，以啟自
    新。
據上論斷，應依刑事訴訟法第四百五十五條之一第一項、第三項
、第三百六十八條，刑法第七十四條第一項第一款，判決如主文
。
本案經檢察官甲○○到庭執行職務。
中    華    民    國    97    年    5     月    21    日
                  刑事第三庭  審判長法  官  賴恭利
                                    法  官  黃松竹
                                    法  官  陳思成
上正本證明與原本無異。
不得上訴。
                                    書記官  吳詩琳
中    華    民    國    97    年    5     月    21    日


司法院資訊處製作；財團法人民間司法改革基金會備份。
